【裁判字號】    88,訴,546
【裁判日期】    890224
【裁判案由】    公共危險
【裁判全文】
臺灣士林地方法院刑事判決                          八十八年度訴字第五四六號
    公  訴  人  臺灣士林地方法院檢察署檢察官
    被      告  丙○○
    指定辯護人  本院公設辯護人林龍輝
右列被告因公共危險案件，經檢察官提起公訴（八十八年度偵字第二九六○號），本
院判決如左：
    主  文
丙○○失火燒燬現供人使用之住宅，處有期徒刑伍月，如易科罰金，以參佰元折算壹
日，緩刑貳年。
    事  實
一丙○○因感情不順遂，乃萌厭世念頭，於民國八十八年二月二十日晚間七時五十分
  許（起訴書誤載為同日八時），在臺北市○○區○○街四二巷十八弄十七號四樓（
  起訴書誤載為四號四樓）甲○○租屋處，將自購液態瓦斯二桶搬至臥室（起訴書誤
  載為前陽台），隨即關閉門窗，開啟瓦斯桶開關，企圖以漏逸、間隔瓦斯煤氣之方
  式自殺（丙○○故意漏逸、間隔瓦斯部分犯行未據起訴），本應注意瓦斯煤氣為易
  燃物，遇有火源，當有引爆致生公共危險之虞，其故意漏逸、間隔瓦斯煤氣後，負
  防止危險發生之義務，避免引爆瓦斯致生公共危險，且依當時情形，並無不能注意
  防止之情事，竟疏未注意防止，迨室內充滿瓦斯氣體後，仍漫不注意，對於防止危
  險發生之義務有所懈怠，致屋內不明火源引爆充斥於屋內之瓦斯煤氣，瞬間發生大
  火，致燒燬上開現供人使用之住宅，使屋內門扇與裝潢物完全燒燬，喪失遮風避雨
  及防閑之功能，無法供人居住使用，致生公共危險。
二案經臺北市政府警察南港分局報告臺灣士林地方法院檢察署檢察官偵查起訴。
    理  由
一訊據被告丙○○固坦承於上開時、地，將瓦斯桶搬至臥室，開啟瓦斯桶開關，漏逸
  、間隔瓦斯煤氣等情不諱，惟矢口否認有引爆瓦斯放火致生公共危險之犯行，辯稱
  ：伊只是在室內開瓦斯，不知為何會爆炸起火云云。經查：(一)上開建築物係丁○○
  所有，出租予甲○○及其母乙○○居住使用，為現供人使用之住宅，因本件火災而
  燒燬，無法供人居住使用，業據證人丁○○、甲○○、乙○○於警局初訊時證述綦
  詳。(二)本件火災發生原因依現場燒損、碳化情形研判，現場燃燒後，屋內裝璜物品
  、格局及牆面，均以客廳一帶燒損、剝落、變色之情形較嚴重，客廳內傢俱呈零亂
  散落狀，木質大門內側被燒損，其木支架均已斷裂，落地鋁門窗之玻璃被震裂飛落
  至陽台地面，廚房物品僅表面輕微受燻燒，顯示客廳一帶因瓦斯外洩產生之可燃性
  氣體遇火源後，瞬間起火產生氣爆，故客廳應為最先起爆點；消防人員於當日晚間
  七時五十分據報抵達現場時，二桶瓦斯桶置於臥房內，經消防人員移至前陽台，發
  現瓦斯桶出嘴口有被燃燒之現象，至後陽台供瓦斯爐、熱水器之減壓閥，則無被火
  燃燒之痕跡，顯示該二桶瓦斯桶於火災前即已先行遭人拆卸，起火原因不排除以開
  瓦斯自殺產生氣爆而引燃之可能性，除有臺北市政府警察局南港分局八十八年四月
  十二日北市警南分刑字第八八六○八三三五○○號函送之火災調查報告書一份暨現
  場圖四張、現場照片二十三幀在卷可參外，並經本院於八十八年十二月九日、同年
  月二十日兩度赴現場勘驗屬實，有勘驗筆錄暨現場照片十七幀可稽，復據證人即臺
  北市政府消防局火災調查科員黃逢書（參見本院八十八年十二月二十日訊問筆錄）
  、臺北市政府消防局南港消防分隊小隊長戊○○（參見本院八十九年一月二十五日
  訊問筆錄）結證屬實，參以被告因與甲○○之間感情糾紛，屢次表示欲自殺，業據
  證人甲○○證述無訛（參見本院八十九年一月二十五日訊問筆錄），核與被告自承
  於室內漏逸、間隔瓦斯煤氣等情大致相符，是本件火災係起因於被告將上址液態瓦
  斯二桶搬至臥室，旋即打開瓦斯桶開關，企圖以漏逸、間隔瓦斯煤氣方式自殺，以
  致屋內火源瓦斯煤氣發生大火，應屬無疑。(三)查瓦斯煤氣為易燃物，任意漏逸或間
  隔之，若不慎點煙、開燈產生火花，即易引爆煤氣發生大火，致生公共危險，此當
  為被告所明知。被告故意漏逸、間隔瓦斯煤氣後，因自己行為致有發生火災之危險
  ，負防止其發生之義務，避免引爆煤氣，致生公共危險，且依當時情形又無不能注
  意防止之情事，竟疏未注意防止，以致釀成本件災害，其於防止危險發生之義務有
  所懈怠，顯有過失，且其過失對於火災結果有相當因果關係。綜上所述，被告所辯
  ，顯係事後卸責之詞，委不足採，其公共危險犯行堪以認定，應依法論科。
二按對於一定結果之發生，法律上有防止之義務，能防止而不防止者，與因積極行為
  發生結果者同；因自己行為致有發生一定結果之危險者，負防止其發生之義務，刑
  法第十五條定有明文。核被告所為，係犯刑法第一百七十三條第二項失火燒燬現供
  人使用之住宅罪。公訴人雖認被告係故意以瓦斯引爆大火自殺，因認被告涉犯刑法
  第一百七十三條第一項放火燒燬現供人使用之住宅罪，惟按，犯罪事實應依證據認
  定之，無證據不得推定其犯罪事實，刑事訴訟法第一百五十四條定有明文。訊據被
  告堅決否認有故意以瓦斯縱火之犯行。經查，本件起火原因雖係被告開瓦斯自殺產
  生氣爆而引燃，已如前述，惟產生氣爆引燃之原因，有可能係故意引火，亦有可能
  係開瓦斯自殺時，不慎點煙或開燈產生火花，造成爆炸乙節，業據證人黃逢書證述
  綦詳（參見本院八十八年十二月二十日訊問筆錄）；參以消防人員到場時，被告立
  於前陽台求救等情，此據證人戊○○到庭結證屬實（參見本院八十九年一月二十五
  日訊問筆錄），應認火災之發生並非被告所預見而不違背其本意，被告應係企圖以
  漏逸、間隔瓦斯之方法自殺，不慎釀成火災，而非以引爆瓦斯放火之方法為之；況
  火災現場並無查獲任何火柴、打火機、香煙頭等物，復查無其他積極證據足認被告
  有故意放火之事實，自難遽認被告有故意放火之犯行，公訴意旨漏未斟酌此點，而
  認被告係犯刑法第一百七十三條第一項之罪，尚有未洽，惟其基本事實同一，本院
  自應予審理，並變更起訴法條。爰審酌被告素行良好，因感情問題萌輕生之念而犯
  本罪，惟漏逸、間隔煤氣後未盡防止發生危險之義務，以致釀成火災，燒燬他人財
  物，影響公眾生命、身體、財產安全甚鉅，及其犯罪動機、目的、所受之刺激、手
  段、所生危害等一切狀況，量處如主文所示之刑，並諭知易科罰金之折算標準。查
  被告前未曾受有期徒刑以上刑之宣告，有卷附本院被告全國前案紀錄表可按，被告
  為情所困，致罹刑章，己身亦因本件犯罪行為致頭頸、軀幹、背部、四肢二至三度
  燒傷，佔體表面積百分之五十，左手遠端指節部分切除併功能障礙，有國泰綜合醫
  院診斷證明書一件在卷可按，經此起訴審判，當知所警惕，信無再犯之虞，本院認
  所宣告之刑以暫不執行為適當，併諭知緩刑二年，以啟自新。
三被告故意漏逸、間隔煤氣犯行與前揭論罪科刑之失火燒燬現供人使用住宅罪部分，
  犯意各別，罪名有異，非裁判上一罪關係，且未經檢察官記載於起訴書，宜另由檢
  察官為適法之處理；又未扣案之液態瓦斯二桶，雖為被告所有，惟尚難認係本件供
  犯罪所用之物，無沒收之必要，均併此敘明。
據上論斷，應依刑事訴訟法第二百九十九條第一項前段、第三百條、刑法一百七十三
條第二項、第四十一條、第七十四條第一款，罰金罰鍰提高標準條例第一條前段、第
二條，判決如主文。
本案經檢察官李學到庭執行職務
中        華        民        國    八十九    年    二   月    二十四   日
                                      臺灣士林地方法院刑事第四庭
                                          法  官  陳  玉  曆
右正本證明與原本無異。
如不服本判決，應於判決送達後十日內，向本院提出上訴狀。
                                          書記官  陳  鳳  嬌
中        華        民      國    八十九    年    二   月    二十九   日
附錄本案論罪科刑法條全文：
刑法第一百七十三條第二項
放火燒燬現供人使用之住宅或現有人所在之建築物、礦坑、火車、電車或其他供水、
陸、空公眾運輸之舟、車、航空機者，處無期徒刑或七年以上有期徒刑。
失火燒燬前項之物者，處一年以下有期徒刑、拘役或五百元以下罰金。


司法院資訊處製作；財團法人民間司法改革基金會備份。
